臺灣臺北地方法院民事判決
111年度重訴字第134號
原      告  國泰世華商業銀行股份有限公司

法定代理人  郭明鑑  
訴訟代理人  翁佩萱  
            賴佳渝  
被      告  陳士綱律師(即蕭良政之遺產管理人)

訴訟代理人  黃明賢  
上列當事人間請求清償借款事件，本院於中華民國111年6月30日
言詞辯論終結，判決如下：
    主      文
被告應於管理被繼承人蕭良政之遺產範圍內，給付原告新臺幣捌
佰捌拾伍萬陸仟捌佰玖拾元、新臺幣肆拾陸萬柒仟參佰零壹元，
及均自民國一一〇年二月二十二日起至清償日止，按週年利率百
分之一點三計算之利息。
被告應於管理被繼承人蕭良政之遺產範圍內，給付原告新臺幣壹
佰伍拾陸萬伍仟柒佰捌拾元，及自民國一一〇年二月二十二日起
至清償日止，按週年利率百分之一點四二計算之利息。
被告應於管理被繼承人蕭良政之遺產範圍內，給付原告新臺幣伍
佰參拾肆萬捌仟壹佰零壹元，及自民國一一〇年二月十三日起至
清償日止，按週年利率百分之一點四二計算之利息。
訴訟費用由被告於管理被繼承人蕭良政之遺產範圍內負擔。
    事實及理由
壹、程序方面
一、按當事人得以合意定第一審管轄法院，但以關於由一定法律
    關係而生之訴訟為限；前項合意，應以文書證之。民事訴訟
    法第24條定有明文。查原告與訴外人即被繼承人蕭良政（下
    以姓名稱之）合意以本院為管轄法院，有貸款契約書4份(下
    合稱系爭契約)附卷可證(見本院卷第42頁、第48頁、第54頁
    )，故本院自有管轄權，合先敘明。
二、按訴狀送達後，原告不得將原訴變更或追加他訴，但請求之
    基礎事實同一或擴張或減縮應受判決事項之聲明者，不在此
    限，民事訴訟法第255條第1項第2款、第3款定有明文。經查
    ，原告起訴時訴之聲明為：被告應於管理蕭良政遺產之範圍
    內，給付8,856,890元、467,301元、1,565,780元、5,348,1
    01元之本金、利息及違約金；嗣於民國111年6月21日具狀捨
    棄上開違約金部分而減縮聲明如本判決主文第1至3項所示，
    參諸前揭規定，應予准許。
貳、實體部分
一、原告主張：蕭良政自107年2月起多次向原告申請房屋貸款，
    並約定利息、違約金。詎蕭良政因於貸款期間內之110年1月
    6日死亡而未依約清償，依系爭契約中之個人借貸綜合約定
    書第5章第1條第2項但書、第1項第4款、第5款之約定，其已
    喪失期限利益，債務視為全部到期，迄今分別積欠8,856,89
    0元、467,301元、1,565,780元、5,348,101元及按原約定利
    率計算之各該利息未清償。而因經本院家事庭以110年度司
    繼字第1254號裁定選任被告為蕭良政之遺產管理人，爰依消
    費借貸及遺產管理之法律關係提起本訴等語。並聲明：如主
    文第1至3項所示。
二、被告則以：其對於原告請求之本金、利息均不爭執，惟蕭良
    政死亡，屬不可歸責於當事人之給付不能，依民法第225條
    第1項之規定，應免給付義務，且公示催告期間遺產管理人
    不得就特定之債權先為清償，故其不得對原告請求之本金及
    利息先為清償，而不應加計利息等語，資為抗辯，並聲明：
    原告之訴駁回。
三、本院之判斷：
  ㈠按原告於起訴原因已有相當之證明，而被告於抗辯事實並無
    確實證明方法，僅以空言爭執者，當然認定其抗辯事實之非
    真正，而應為被告不利益之裁判（最高法院18年上字第1679
    號判例意旨參照）。
　㈡原告主張蕭良政曾向原告申請貸款，迄今積欠8,856,890元、
    467,301元、1,565,780元、5,348,101元及按原約定利率計
    算之各該利息未清償之事實，業據提出與所述相符之之系爭
    契約、個人借貸綜合約定書、立法院郵局第418號存證信函
    暨收件回執、帳務資料、放款利率查詢表、他項權利證明書
    、土地、建築改良物抵押權設定契約書（見本院卷第37頁至
    第72頁、第77頁至第89頁、第109頁至第113頁、第127頁至
    第143頁、第149頁至第175頁）等件為證，且為被告所不爭
    執（見本院卷第214頁），堪認符實。
　㈢又蕭良政於110年1月6日死亡，經原告向本院家事庭聲請選任
    蕭良政之遺產管理人，經本院家事庭於110年10月18日以110
    年度司繼字第1254號裁定選任被告為蕭良政之遺產管理人，
    並於同年月19日對蕭良政之繼承人為公示催告，該裁定則於
    同年11月1日確定等情，有本院110年度司繼字第1254號民事
    裁定、本院家事裁定確定證明書、法務部律師查詢系統、家
    事事件公告查詢結果、本院公示催告公告等件為憑（見司促
    卷第48頁至第58頁），按民法第1179條第1項第4款前段規定
    ，清償債權為遺產管理人之職務之一。則被告暨為蕭良政之
    遺產管理人，自應於管理蕭良政之遺產範圍內清償本件債務
    。
　㈣被告雖另辯稱：蕭良政死亡屬不可歸責於當事人之給付不能
    ，且公示催告期間遺產管理人不得就特定之債權先為清償，
    而不應加計利息云云。惟查，原告本件請求之利息為系爭契
    約借款時原約定之利息，而未請求遲延利息或違約金等情，
    亦有前揭系爭契約、放款利率查詢表可稽，則被告所辯不應
    加計之利息均未經原告所主張，是被告此部分所辯為無理由
    。
四、從而，原告依消費借貸及遺產管理之法律關係，請求被告給
    付如主文第1至3項所示，為有理由，應予准許。
五、本件事證已臻明確，兩造其餘攻擊防禦方法及證據，核與判
    決之結果不生影響，爰不一一論列，併此敘明。
六、訴訟費用負擔之依據：民事訴訟法第78條。　　
中　　華　　民　　國　　111 　年　　7 　　月　　29　　日
                  民事第六庭    法　官　劉宇霖
以上正本係照原本作成。
如對本判決上訴，須於判決送達後20日內向本院提出上訴狀。如
委任律師提起上訴者，應一併繳納上訴審裁判費。
中　　華　　民　　國　　111 　年　　7 　　月　　29　　日
                                書記官　洪仕萱